【裁判字號】    99,交聲,1328
【裁判日期】    991029
【裁判案由】    違反道路交通管理處罰條例聲明異議
【裁判全文】
臺灣臺北地方法院交通事件裁定        99年度交聲字第1328號
原處分機關  臺北市交通事件裁決所
異  議  人  丙○○
即受處分人
                        1
                        36號6樓
上列異議人即受處分人因違反道路交通管理處罰條例事件，對於
臺北市交通事件裁決所中華民國99年5 月4 日所為之處分（原處
分案號：北市裁催字第裁22-HD0000000號）聲明異議，本院裁定
如下：
    主  文
異議駁回。
    理  由
一、異議意旨略以：異議人即受處分人丙○○遭員警攔停舉發闖
    紅燈之違規，惟異議人確實於綠燈時通過此路段，此路口設
    計不良，一個路口連續有兩個紅綠燈，令人反應不及。異議
    人於收到罰單後提出申訴，原舉發機關竟稱員警目睹即屬違
    規，不需任何佐證資料，難令人心服口服，為此聲明異議云
    云。
二、按汽車駕駛人，行經有燈光號誌管制之交岔路口闖紅燈者，
    處新臺幣（下同）1,800 元以上5,400 元以下罰鍰，並記違
    規點數3 點，道路交通管理處罰條例第53條第1 項，第63條
    第1 項第3 款分別定有明文。次按行為人有本條例之情形者
    ，應填製舉發違反道路交通管理事件通知單（以下簡稱通知
    單），並於被通知人欄予以勾記，當場舉發者，其通知聯應
    填記駕駛人或行為人姓名、性別、出生年月日、地址、身分
    證統一編號及車主姓名、地址、車牌號碼、車輛種類。被查
    獲之駕駛人或行為人為受處分人時，應於填記通知單後將通
    知聯交付該駕駛人或行為人簽名或蓋章收受之；拒絕簽章者
    ，仍應將通知聯交付該駕駛人或行為人收受，並記明其事由
    及交付之時間；拒絕收受者，應告知其應到案時間及處所，
    並記明事由與告知事項，視為已收受，違反道路交通管理事
    件統一裁罰基準及處理細則第11條第1 項第1 款亦有明定。
三、本件異議人於民國99年2 月11日上午11時15分許，駕駛車牌
    號碼3877-YA 號自用一般小客車，行經有燈光號誌管制之臺
    中縣東勢鎮○○路臺八線4K處，因「闖紅燈（往東勢方向）
    」之違規，為臺中縣警察局東勢分局茅埔派出所員警攔停，
    依違反道路交通管理處罰條例第53條第1 項規定掣單舉發，
    惟因異議人拒絕簽章，員警遂記明事由並將舉發通知單交付
    異議人收受而完成舉發。嗣異議人未於舉發通知單所載應到
    案日期（99年2 月26日）前到案或提出申訴，經原處分機關
    於99年5 月4 日依道路交通管理處罰條例第53條第1 項、第
    63條第1 項第3 款規定，對異議人裁處罰鍰4,000 元，並記
    違規點數3 點，異議人於同年月12日收受裁決書後，即於同
    年月26日向原處分機關提出異議，應認未逾越法定期間，先
    予敘明。
四、訊據異議人固不否認於上開時、地，駕駛上開車輛，行經上
    述有燈光號誌管制之交岔路口後，為警攔停等事實，惟矢口
    否認有闖紅燈之違規行為，辯稱：伊當天開車經過時看到的
    是綠燈，伊認為沒有闖紅燈，所以伊拒絕在罰單上面簽名云
    云。經查：
（一）異議人因不服舉發而不願在上開通知單上簽名等情，業經
      異議人於本院訊問時陳述明確，而舉發員警於該通知單上
      填載「拒簽」字樣且將通知單交付異議人收受等情，亦有
      該通知單影本及臺中縣警察局東勢分局受理違反交通管理
      事件申訴舉發人說明意見表附卷可稽，是本件已合法完成
      舉發程序。
（二）又異議人確有於99年2 月11日上午11時15分許，駕駛車牌
      號碼3877-YA 號自用一般小客車，行經有燈光號誌管制之
      臺中縣東勢鎮○○路臺八線4K處，遇路口號誌燈號為紅燈
      ，異議人未依號誌指示停等而闖紅燈行駛，因此遭員警攔
      停當場掣單舉發等事實，業經證人即舉發員警甲○○到庭
      具結證稱：「99年2 月11日上午11時15分在臺中縣東勢鎮
      東關4K處路口，受處分人駕車行駛至該路口，路口號誌已
      經轉變為紅燈，但是他並沒有停止反而闖越紅燈，我今天
      有帶資料來，受處分人是闖越第二張上面油罐車上面的紅
      綠燈，我當時是在第三張他前方約100 公尺處並將他攔下
      」、「（問：如何確定他在紅燈時通過路口？）我看到當
      時已經完全變成紅燈，他到了路口沒有減速還通過，我當
      時是看對向燈號來確認當時他通過時是紅燈，當時我人在
      第三張的位置，但是兩張的紅綠燈是一樣的，所以我確認
      他通過時是紅燈」、「（問：是否可以確認他通過時是紅
      燈還是黃燈？）他通過時是在油罐車的位置，他停車的位
      置是在人行道前，只要是行駛超過我們的人行道就是闖紅
      燈，我可以確認他通過時已經是紅燈了」、「（問：第一
      張圖示的三個號誌是否是同步的？）是同步的」、「（問
      ：站的位置是否可以看到異議人超過停止線？）看的到，
      他是走內側車道，在角度上異議人不見得可以看的到我，
      但是我的位置可以看到停止線」等語在卷，且有證人甲○
      ○庭呈之現場圖附卷可稽。本院衡諸證人甲○○係依法執
      行公務之人員，與異議人素昧平生，本無任意捏造異議人
      違規事實舉發之理，亦無甘冒觸犯偽證罪之風險及良心上
      之譴責而設詞誣攀異議人，且核證人甲○○上開證詞亦無
      矛盾與違反常理之處，堪認證人甲○○上開證言應可採信
      ，足見異議人確有上開闖紅燈之事實。
（三）異議人雖質疑本案並無照片或其他證據可證明異議人確有
      違規行為云云。惟交通違規之舉發本不以攝影或照相存證
      為其要件，亦不以舉發錄影或照片為唯一之證明方法，若
      舉發之員警係親眼見聞行為人違規之經過，並以證人之身
      分到庭具結後而為證述，則此證人之證詞仍不失為證明方
      法之一種。證人甲○○既親眼目睹異議人違規之經過，且
      所述內容又無不可採信之處，則異議人之違規行為已堪認
      定，異議人猶以前詞指摘本件舉發不當，尚非可採。
（四）雖證人乙○○到庭證稱：伊坐在前座，可以確定異議人通
      過時兩個紅綠燈都是綠燈云云。然查，證人乙○○並非駕
      駛人，若無特殊情事，本無專注路口號誌之必要，則其是
      否確有眼見異議人車行通過路口時之交通號誌，本非無疑
      。又證人乙○○自承為異議人之協力廠商，係與異議人一
      同遠行而於異議人遭舉發時在場，且為違規車輛之所有人
      及本件異議之送達代收人，足見證人乙○○與異議人有一
      定之交情，其證詞亦非無偏頗之可能。而證人乙○○於本
      院審理時則證稱：「警察表示我們闖紅燈，但是我的直覺
      反應是我們沒有闖紅燈，但是警察說我們闖越第二個紅燈
      之類的，後來我發現他的意思是那個路口同時段有兩個紅
      綠燈」等語，此除可知證人乙○○係以主觀臆測異議人並
      未闖紅燈外，亦可見證人乙○○係經舉發員警提醒後始發
      覺另有第二個紅綠燈。綜上，本院衡酌證人乙○○與異議
      人之關係，並參酌證人乙○○之證詞自身矛盾，且核與證
      人甲○○上開證詞有間，認證人乙○○上開證詞不足為有
      利於異議人之認定。
五、綜上，異議人確有於上開時、地行經有燈光號誌管制之交岔
    路口闖紅燈之違規行為，原處分機關依道路交通管理處罰條
    例第53條第1 項、第63條第1 項第3 款及違反道路交通管理
    事件統一裁罰基準表規定，裁處異議人罰鍰4,000 元，並記
    違規點數3 點，依法核無違誤，本件異議為無理由，應予駁
    回。
六、據上論斷，應依道路交通案件處理辦法第19條，裁定如主文
    。
中    華    民    國    99    年    10    月    29    日
                  交通法庭  法  官  林勇如
上正本證明與原本無異。
如不服本裁定，應於裁定送達後5 日內向本院提出抗告狀。
                            書記官  葉潔如
中    華    民    國    99    年    10    月    29    日

司法院資訊處製作；財團法人民間司法改革基金會備份。
